臺灣高等法院臺中分院刑事判決
110年度交上訴字第2203號
上  訴  人  臺灣臺中地方檢察署檢察官
被      告  廖祐康


上列上訴人因被告過失致死案件，不服臺灣臺中地方法院110年
度交訴字第159號，中華民國110年9月24日第一審判決（起訴案
號：臺灣臺中地方檢察署110年度偵字第14140號），提起上訴，
本院判決如下：
    主  文
上訴駁回。
    犯罪事實
一、丙○○（原名廖志忠）為職業駕駛人，平時以駕駛營業小客車
    為業，於民國109年12月29日下午5時35分許，駕駛車牌號碼
    000-0000號營業小客車，沿臺中市北區公園路由北（五權路
    ）往南（原子街）方向直行。途經公園路與光大街交岔路口
    前欲繼續直行時，本應注意汽車行駛至交岔路口，行進應遵
    守燈光號誌，依當時天候、路況、燈光、視線等客觀情形，
    並無不能注意之情事，竟疏未注意而闖紅燈通過該路口，因
    此撞擊正沿光大街由西（英士路）往東（太平路）步行於行
    人穿越道右側外，通過該路口之行人吳彬德，致吳彬德倒地
    後，於同日下午5時54分至澄清綜合醫院急診，診斷其受有
    左耳撕裂傷及四肢多處外傷，經就醫處置後於當日晚上8時2
    7分離院，直至110年1月4日上午11時30分許遭發覺倒臥在住
    家馬桶旁且已明顯死亡，經相驗解剖後始發現為車禍導致延
    遲性腦內出血、中樞神經衰竭死亡。丙○○於肇事後，停留現
    場並主動向據報前往現場處理而尚未發覺其犯罪之員警自首
    坦承為肇事人，且接受裁判。
二、案經吳彬德之弟乙○○訴請臺灣臺中地方檢察署檢察官偵查起
    訴。
　　理  由
一、上揭犯罪事實，業據被告廖志忠於偵查、原審及本院審理時
    坦承不諱，核與證人乙○○、吳○○、雷淑玲證述、指述被害人
    吳彬德因車禍死亡等情節相符，有警詢筆錄、偵訊筆錄可參
    。此外，並有員警職務報告、道路交通事故現場圖、道路交
    通事故調查報告表㈠㈡、交通事故談話紀錄表、自首情形紀錄
    表、舉發違規通知單、道路交通事故現場照片、監視錄影翻
    拍照片、酒精測定紀錄表、澄清綜合醫院急診病歷、衛生福
    利部臺中醫院出院病歷摘要、急診病歷、臺中市政府警察局
    第二分局刑案現場勘察報告、相驗現場照片、法醫檢驗報告
    書、法務部法醫研究所110年2月19日法醫理字第1100000186
    0號函檢附解剖報告書暨鑑定報告書等在卷可憑。按汽車行
    駛至交岔路口，其行進、轉彎，應遵守燈光號誌或交通指揮
    人員之指揮，道路交通安全規則第102條第1項第1款定有明
    文，被告係職業駕駛人，以駕駛營業小客車為業，對此規定
    應有充分之理解及注意義務，而依本件肇事當時之天候晴、
    暮光（道路交通事故調查報告表記載日間自然光線，與路口
    監視器影像顯示不符，應有誤載情形）、照明充足，道路視
    線無阻礙，客觀上並無不能注意之情事，詎被告竟疏未注意
    ，貿然闖紅燈，致撞及穿越該路口之被害人，其過失行為至
    為明確。而被告之過失行為與被害人之死亡結果間，又具有
    相當因果關係，被告過失致死犯行，證據已臻明確，應堪認
    定。至被告於肇事後所製作之談話記錄表，雖陳稱肇事時其
    汽車行向（公園路）號誌為綠燈，被害人並陳稱其穿越行進
    之方向（光大街）號誌為紅燈，所穿越之公園路是綠燈云云
    ；證人吳○○於檢察官相驗時，亦證稱被害人行向為紅燈，公
    園路是綠燈云云。然觀之本件肇事時路口監視器所攝錄得之
    影像，被告駕駛之營業小客車係連續闖越公園路與五權路口
    、光大街二路口之紅燈號誌後，始撞擊在光大街口穿越公園
    路之被害人（見相卷第211至216頁）；被告談話紀錄所述，
    應係卸責之詞，被害人及證人吳○○所證，則應係被害人尚未
    穿越路口前之燈號，皆與客觀事證不符，不能據為有利被告
    之認定，併予敍明。
二、核被告所為，係犯刑法第276條之過失致死罪。又被告肇事
    後停留於現場，並於有偵查犯罪職權之機關或個人發覺其犯
    罪前，主動向據報前往現場處理本案車禍之員警坦承為肇事
    人，而接受裁判，此有臺中市政府警察局道路交通事故肇事
    人自首情形紀錄表1紙在卷足憑（見相卷第189頁），核與自
    首之要件相當，應依刑法第62條前段規定減輕其刑。原審法
    院因認被告罪證明確，適用上開論罪科刑法律規定，審酌被
    告以駕駛營業小客車為業，竟未遵守燈光號誌，率爾闖紅燈
    ，致撞擊步行通過路口之被害人，所為實值非難。惟考量被
    害人為酒精性肝硬化患者，相較於一般人，其肝臟製造凝血
    因子的能力較低，常有易出血或不易止血的傾向，方造成其
    於本案車禍當日經急診後離院，嗣於110年1月4日因延遲性
    腦內出血、中樞神經衰竭而在家中死亡，有法務部法醫研究
    所解剖報告書暨鑑定報告書附卷可參（見相卷第326至329頁
    ）。復斟酌被害人有1名中度智能障礙未成年兒子因無其他
    家屬可照顧，經臺中市政府社會局聲請後，由原審法院民事
    庭裁定安置中（見原審卷末證物袋內全戶除戶資料查詢結果
    、110年度護字第302號民事裁定），故被告尚未能處理相關
    賠償事宜。兼衡被告犯罪後已坦承犯行，暨其自陳為專科畢
    業，月收入約新臺幣2、3萬元，需扶養父母，並罹患白內障
    之生活狀況（見原審卷第39頁）等一切情狀，量處有期徒刑
    6月，並諭知易科罰金之折算標準。核其認事用法均無違誤
    ，量刑亦屬妥適，應予維持。
三、臺灣臺中地方檢察署檢察官參酌告訴人乙○○及臺中市政府
    社會局請求上訴狀內容，提起上訴意旨略以：本件被害人尚
    有一名患有中度智能障礙兒子需要照顧，日後亦需要支付特
    殊教育之費用，然被告犯後卻未曾慰問或提供任何協助，亦
    未向家屬道歉，顯見被告犯行態度不佳，對於自身之行為未
    見有何積極悔悟，故本案實不宜給予被告減刑之寬典。承此
    以言，果若未將被害人之處境及所受之損害予以充分考量，
    即對被告所為予以輕判，則無異是被害人的二次傷害，蓋法
    律的天秤，被害人的呼聲以及所遭受之損害亦應被充分且完
    整的考量，方符公允。原審判決僅判處被告有期徒刑6月，
    並得易科罰金，尚嫌過輕，難收懲儆之效，尚難謂符合罪刑
    相當原則等語。惟查本件被告對自己因駕駛車輛過失肇事，
    不幸造成被害人死亡，已自首坦承不諱，並願接受裁判及所
    處刑罰，難認有何犯罪後態度不佳之情事。至本件車禍所衍
    生損害賠償責任部分，因涉及被告本身經濟能力等客觀條
    件，及與被害人彼此間對損害範圍之認知上差異，縱被告一
    時未能與被害人方面達成和解，仍待循民事爭訟程序解決，
    亦不能因而遽認被告係惡意加深被害人之損害，從而據此加
    重其刑責。本件既經被害人方面依法提起刑事附帶民事訴訟
    ，請求賠償損害，自當循此程序確認被告應負之民事賠償責
    任。前揭上訴意旨所指，並無理由，應予駁回。
據上論斷，應依刑事訴訟法第368條，判決如主文。
本案經檢察官張容姍提起公訴，檢察官林卓儀提起上訴，檢察官
甲○○到庭執行職務。
中　　華　　民　　國　　111 　年　　2 　　月　　9 　　日
            刑事第三庭  審判長法　官　楊  真  明
                              法　官　楊  欣  怡
                              法　官　邱  顯  祥     
以上正本證明與原本無異。
如不服本判決應於收受送達後20日內向本院提出上訴書狀，其未
敘述上訴之理由者，並得於提起上訴後20日內向本院補提理由書
（均須按他造當事人之人數附繕本）「切勿逕送上級法院」。因
疫情而遲誤不變期間，得向法院聲請回復原狀。

                              書記官  陳  緯  宇 
　　　　　　　　　　　　　　　
中　　華　　民　　國　　111 　年　　2 　　月　　9 　　日
附錄本案論罪科刑法條：
中華民國刑法第276條
因過失致人於死者，處 5 年以下有期徒刑、拘役或 50 萬元以
下罰金。